【裁判字號】    89,易緝,13
【裁判日期】    900727
【裁判案由】    贓物
【裁判全文】
臺灣新竹地方法院刑事判決                          八十九年度易緝字第一三號
    公  訴  人  臺灣板橋地方法院檢察署檢察官
    被      告  甲○○
右列被告因贓物案件，經檢察官提起公訴（臺灣板橋地方法院檢察署八十七年度偵字
第一Ｏ一八、一三一二五號），本院判決如左：
    主  文
甲○○無罪。
    理  由
一、公訴意旨略以：被告甲○○明知引擎號碼：四ＤＲ五─Ｂ一六三四一號、懸掛已
    報廢車牌ＡＱ─九一七三號（原車牌號碼為ＨＧ─一四五一號、車主陳仁恭於民
    國八十六年九月二十九日在臺北縣新莊市○○路失竊）、西元一九九一年份、中
    華廠牌之藍色自用小貨車一部，為來路不明之贓車，竟於民國八十六年十月間，
    在桃園縣龍潭鄉百年大鎮工地內，以新台幣（下同）十萬五千元之價格向友人彭
    守文（已於八十七年二月十六日死亡）購得後，復以九萬元之價格，於同年十一
    月十八日，在臺北縣樹林鎮○○路六十二號李明全所經營之九順車行，售與知情
    之李明全（已經臺灣高等法院以八十八年度上易字第四七五號判決判處無罪確定
    ），李明全又於同日，在上址，以十萬元之價格，轉售與知情之林溪河（亦經臺
    灣高等法院以八十八年度上易字第四七五號判決判處無罪確定）。嗣因林溪河將
    前開小貨車停放路等候出售，為車主陳仁恭發現，報警查獲，因認被告甲○○涉
    犯刑法第三百四十九條第二項之故買贓物罪嫌等語。
二、按犯罪事實應依證據認定之，無證據不得推定其犯罪事實；又不能證明被告犯罪
    者，應諭知無罪之判決，刑事訴訟法第一百五十四條、第三百零一條第一項，分
    別定有明文。
三、公訴人認被告甲○○涉犯上開故買贓物罪嫌，無非以：右揭事實業據被害人陳恭
    仁指訴綦詳，核與證人即國瑜企業有限公司負責人張勝國、霍仕龍二人證述情節
    相符，復有汽車買賣合約書、汽車過戶登記書、汽車新牌晚登記書及被害人書立
    之贓證物品認領保管單等在卷可憑等，為其論據。
四、訊據被告甲○○固坦承確有向彭守文以九萬元購買上開小貨車一部並於不久後即
    賣給李明全一事，惟堅詞否認有何故買贓物之犯意，辯稱：伊當時在桃園縣龍潭
    鄉百年大鎮工地擔任板模小包，彭守文開這部車來說要賣伊十二萬，伊本來不想
    買，後來考慮到工地範圍很大，工人平時搬運板模就花掉很多時間，車子的外表
    看起來才整修過，如果買下來，可以節省不少時間，伊就透過陳建坤問到在開中
    古車行的李明全，他說應該八、九萬就買得到，伊才跟彭守文殺價，最後言明十
    萬五千元成交，伊先付了五萬元，隔二、三天，彭守文就把行照等資料送來給伊
    ，伊才付清尾款，因為當時在趕工程所以沒有立刻去辦過戶，沒想到後來工頭跑
    掉，發不出薪水，伊才向陳建坤借錢，因為陳建坤也無錢可借，伊才想到把小貨
    車賣掉籌錢，伊直接把彭守文交付的證件託陳建坤交給李明全去辦理驗車後過戶
    ，且伊平時就在桃園縣龍潭鄉的工地與新竹縣竹東鎮的住處間往返，那段時間不
    曾到過臺北市○○○路○段或臺北縣新莊市一帶等語。
五、經查，
（一）證人彭守文已於八十七年二月十六日因病死亡，有戶籍謄本一份附於臺灣板橋
      地方法院檢察署八十七年度偵字第一Ｏ一八號偵查卷第七十四頁，業經本院調
      閱臺灣高等法院八十八年度上易字第四七五號全案卷宗核閱無誤，是以，證人
      彭守文於事發後已無法與被告甲○○對質，本院亦無從再由證人彭守文處查得
      其他證據，合先敘明。
（二）公訴意旨所認定之「贓車」，經臺灣高等法院向台北區監理所函詢之結果，據
      該所函覆稱：「經詳查該車為出廠五年以上（出廠年月一九九０年二月）之小
      貨車，應於八十六年八月二十日前後一個月內參加定期檢驗，惟該車於八十六
      年十一月十八日申請辦理過戶登記時，並未完成該項定檢，仍依規定先行補辦
      定期檢驗，由當天上午輪值第一－一車道檢驗員郭政鴻先生擔任檢驗，該車同
      時變更為框式，重新核定車重及載重。車輛檢驗時，引擎號碼與來歷憑證相符
      。」有該所八十八年四月七日出具之八八北監一字第０二二四五號函一紙附於
      上開臺灣高等法院八十八年度上易字第四七五號卷內可稽，即該所並未檢驗出
      如公訴人所認定之原車引擎號碼為四ＤＲ五－一六三四一號，後經變造為四Ｄ
      Ｒ五－Ｂ００四九０號之情事，且在另被告李明全向被告甲○○購買上開貨車
      時，因被告甲○○所出示之行車執照，經被告李明全發現該部貨車已逾期檢驗
      （註：貨車出廠五年以上，每半年要定期檢驗一次），且該部貨車尾部之昇降
      機已拆除，須辦理變更登記，而為辦理變更及過戶登記，又須先行驗車，被告
      李明全恐該車之權利狀有瑕疵或來路不明，乃委託證人即台北縣汽車協會會員
      胡敏綜先生代為送請台北區監理所驗車，此亦經證人胡敏綜先生於臺灣高等法
      院八十八年三月十六日庭期日到庭結證屬實，並有車牌ＡＱ－九一七三號小自
      貨車「汽車新領牌照登記書」、汽車各項異動作業登記單、汽車過戶登記書、
      汽車車籍查詢表、汽車檢驗紀錄表及車輛檢驗紀錄表等影本各乙紙在卷可稽，
      是以被告李明全、林溪河等二人辯稱：伊等在購買中古汽車時，因信任主管機
      關之把關檢驗，主管機關經檢驗後，認被檢驗車輛之權利及來源並無問題而蓋
      章認可准予過戶，被告李明全因信賴主管機關之監督管理而大膽放心的買賣，
      嗣又轉賣與明豐汽車商行之被告林溪河，彼二人並無明知為贓車仍為故買之情
      事等語為臺灣高等法院所採信，即本件小貨車最有可能被變造之時間應係在失
      竊後由證人彭守文交付予被告甲○○之前至被告甲○○交付予被告李明全之間
      ，然因證人彭守文已過世，此部分難以證實。
（三）再者，證人即上開小貨車之原車主國瑜企業有限公司員工霍仕龍，其於偵查中
      即證稱：我住在臺北市○○○路○段（詳細地址詳卷），車號ＡＱ─九一七三
號的小貨車我賣給弟弟的朋友，他拿去做早餐車，後來他又轉賣給我鄰居柯遜
      傑，我鄰居將車停在我家對面，因長期未開便荒廢在那，沒電已開不動且四個
      輪胎均被刺破，結果被環保局吊走了，車牌是在吊走的前一日被偷，車主發現
      車牌遺失後原本隔天要報警，但隔日就被環保局吊走，他以為是環保局已處理
      ，便未報警，因為不能過戶給非公司行號，所以一直未辦登記等語（見上開偵
      查卷第七十七、七十八頁），是以，該小貨車於查獲當時所懸掛的ＡＱ─九一
      七三號車牌係在臺北市○○○路○段附近所失竊；又車號ＨＧ─一四五一號、
      引擎號碼：四ＤＲ五─Ｂ一六三四一號之小貨車，為被害人陳仁恭於八十六年
      九月二十九日在臺北縣新莊市○○路附近失竊，亦據被害人陳仁恭供述在卷，
      而被告甲○○居住在新竹縣竹東鎮，工作地點在桃園縣龍潭鄉，上開二地，與
      被告甲○○並無何地緣關係，被告甲○○對於證人彭守文將掛有ＡＱ─九一七
      三號車牌之車號ＨＧ─一四五一號小貨車出賣之經過、其嗣後缺錢而賠本賣予
      另被告李明全之過程均能詳細交代，且上開車輛買賣之金額又非與市價顯不相
      當之賤價，則被告甲○○辯稱伊等並無贓物之認識而加以故買之不法犯行，應
      為真實，洵堪採信，本院至此自不能以刑法故買贓物之刑責相繩被告甲○○。
      此外，本院復查無其他積極或確切之證據，足以證明被告甲○○有何故買贓物
      之犯行，尚不能證明其犯罪，自應依法諭知其無罪之判決，以免冤抑，而昭公
      允。
六、據上論斷，應依刑事訴訟法第三百零一條第一項，判決如主文。
本案經檢察官吳金棟到庭執行職務。
中      華      民      國    九十      年      七      月    二十七    日
                                  臺灣新竹地方法院刑事第一庭
                                      法  官  遲中慧
右正本證明與原本無異。
如不服本判決，應於判決送達後十日內向本院提出上訴狀( 應附繕本 )，上訴於
臺灣高等法院。
                                      書記官  龔柏萃
中      華      民      國    九十      年      七      月    二十七    日


司法院資訊處製作；財團法人民間司法改革基金會備份。
